臺灣高等法院臺中分院刑事判決　　　　　　　　　九十四年度交上訴字第六四五號
　　上　訴　人　臺灣彰化地方法院檢察署檢察官
　　被　　　告　乙○○
右上訴人因過失致死案件，不服臺灣彰化地方法院九十三年度交訴字第一三○號中華
民國九十四年一月三十一日第一審判決（起訴案號：臺灣彰化地方法院檢察署九十三
年度調偵字第四一九號），提起上訴，本院判決如左：
    主      文
原判決關於過失致死及定執行刑部分撤銷。
乙○○因過失致人於死，處有期徒刑陸月，如易科罰金，以佰元折算壹日。
    事      實
一、乙○○明知飲用酒類後其吐氣所含酒精濃度超過每公升零點二五毫克不得駕駛車
    輛，竟自民國九十三年九月十一日凌晨零時許起至一時十分許止（聲請簡易判決
    處刑書誤載為「上午一時三十分許」），在位於彰化縣彰化市○○路「翡翠ＫＴ
    Ｖ」內，飲用臺灣啤酒過量（肇事後之吐氣所含酒精成份測定值為每公升零點四
    七毫克），其注意力、判斷力已較常人為差而達於不能安全駕駛動力交通工具之
    程度，仍於同日凌晨一時十分許，駕駛其所有之車牌號碼ＱＥ─五二七三號自小
    貨車欲行返家，於該日凌晨一時三十分許，沿彰化縣彰化市○○路由東往西方向
    行駛，途經該路段與平安街之設有閃光黃燈號誌之交岔路口時，本應注意汽車行
    駛至交岔路口時，其行進應遵守燈光號誌之指示，而閃光黃燈表示警告，車輛應
    減速接近，小心通過，且應注意車前狀況，隨時採取必要之安全措施，而依當時
    有照明設備、路面乾燥、無缺陷、無障礙物等一切情狀，並無不能注意之情事，
    仍貿然以時速約三、四十公里之速度（未超速）行駛，且於接近行走在前之廖張
    碧珠時，為閃避廖張碧珠，竟疏未採取適當之安全措施而不慎撞及路旁之護欄，
    致其車後之檔板斷裂、甩開而撞擊廖張碧珠，使廖張碧珠因而受有顱內出血、腹
    腔內出血及肢體多發性外傷等傷害，經送醫急救後延至同日上午七時二十五分許
    不治死亡。乙○○肇事後，於有偵查犯罪職權之機關或個人發覺其犯罪前，自動
    向前往現場處理車禍之員警楊木來坦承肇事而就前開過失犯行自首，且主動接受
    裁判；後警方於該日凌晨二時三十九分許，在彰化基督教醫院對乙○○採測酒精
    濃度，經測得吐氣所含酒精成份測定值為每公升零點四七毫克，乃查獲其前揭服
    用酒類、不能安全駕駛動力工通工具而駕駛之犯行（此部分乙○○服用酒類，不
    能安全駕駛動力交通工具而駕駛罪，未經上訴，業已經原審法院判決確定）。
二、案經彰化縣警察局彰化分局報請臺灣彰化地方法院檢察署檢察官相驗，由臺灣彰
    化地方法院檢察署檢察官自動檢舉偵查後聲請簡易判決處刑，由原審法院改依通
    常程序審理。
    理      由
一、訊據被告乙○○對於右揭事實均坦承不諱，經查：（一）被害人廖張碧珠確因本
    件車禍死亡，業經臺灣彰化地方法院檢察署檢察官督同檢驗員相驗屬實，並製有
    勘驗筆錄、驗斷書及相驗屍體證明書各一份在卷可憑，並有相驗照片五幀在卷可
    稽。（二）復按汽車駕駛人飲用酒類後，其吐氣所含酒精濃度超過每公升零點二
    五毫克者，不得駕車；又行車應依標誌之規定，而按閃光黃燈表示「警告」，車
    輛應減速接近，注意安全，小心通過；再按汽車駕駛人應注意車前狀況，並隨時
    採取必要之安全措施，道路交通標誌標線號誌設置規則第二百十一條第一項第一
    款、道路交通安全規則第九十三條第一項、第九十四條第三項、第一一四條第二
    款分別定有明文。被告駕駛車輛自應注意遵守上開規定，竟於飲用酒類並已達於
    不能安全駕駛動力交通工具之程度後，猶駕駛車輛，且依當時車禍現場有照明設
    備、路面乾燥、無缺陷、無障礙物等一切情狀（有道路交通事故現場圖、道路交
    通事故調查報告表」(一)、(二)各一份在卷可考），並無不能注意之情事，仍貿然以
    時速約三、四十公里之速度行駛，且於接近行走在前之被害人廖張碧珠時，為閃
    避被害人廖張碧珠，竟疏未採取適當之安全措施而不慎撞及路旁之護欄，致其車
    後之檔板斷裂、甩開而撞擊被害人廖張碧珠，使被害人廖張碧珠因而受有顱內出
    血、腹腔內出血及肢體多發性外傷等傷害，經送醫急救後不治死亡，被告自應負
    過失責任，且其過失行為與被害人之死亡間，具有相當因果關係。（三）再被告
    肇事後，於有偵查犯罪職權之機關或個人發覺其犯罪前，自動向前往現場處理車
    禍之員警楊木來坦承肇事而就其上開過失犯行自首，且主動接受裁判一節，已據
    證人楊木來於原審法院審理時到庭證述屬實。（四）此外，復有被害人之家屬即
    被害人廖張碧珠之配偶丙○○、被害人廖張碧珠之子廖榮發二人分別於警、偵訊
    及原審法院準備程序之陳述、酒精測試紀錄表、「刑法第一百八十五條之三案件
    測試觀察紀錄表」、「車號查詢汽車車籍」、舉發違反道路交通管理事件通知單
    各一份及照片六張在卷可佐，本件事證明確，被告前開犯行洵堪認定。
二、核被告駕車肇事致人於死所為，係犯刑法第二百七十六條第一項之普通過失致死
    罪。又被告所犯上開過失致死罪與已判決確定之服用酒類，不能安全駕駛動力交
    通工具而駕駛罪間，犯意各別，罪質互殊，應予分論併罰。又被告肇事後，於有
    偵查犯罪職權之機關或個人發覺其犯罪前，自動向前往現場處理車禍之員警楊木
    來坦承肇事而就其前開過失犯行自首，且主動接受裁判一節，已詳述如前，應依
    自首之規定，就其所犯之普通過失致死罪，減輕其刑。又按汽車駕駛人，酒醉駕
    車因而致人死亡，依法應負刑事責任者，加重其刑至二分之一，為道路交通管理
    處罰條例第八十六條第一項所明定，本件被告酒醉駕車因而致人死亡，自應依上
    開規定加重其刑，原審認上訴人罪證明確，予以論罪科刑，固非無見，惟查原審
    對於乙○○酒醉駕車因而致人死亡未依上開規定，加重其刑，尚有未洽。上訴人
    上訴意旨指摘及此，為有理由，應由本院對原審法院判決，加以撤銷改判。爰審
    酌被告之素行、酒醉駕車因而不慎致人死亡之犯罪手段、過失之程度、因過失導
    致被害人廖張碧珠因本件車禍事故死亡之無可彌補後果、惟犯罪後坦承犯行，且
    已與被害人家屬就民事賠償部分達成和解（有彰化縣彰化市調解委員會調解書一
    件附卷可憑），態度尚屬良好等一切情狀，量處如主文第二項所示之刑及諭知易
    科罰金之折算標準，以示懲儆。末查，本件被告所犯之服用酒類，不能安全駕駛
    動力交通工具而駕駛罪，經原審法院判處有期徒刑三月，得易科罰金，因未經上
    訴，業已經原審法院判決確定，被告因該確定部分，本件上訴之罪即不符「前未
    曾受有期徒刑以上刑之宣告」之緩刑要件，本院無從併為緩刑之諭知，附此敘明
    。（最高法院五十四年台非字第一四八號判決、最高法院三十六年度民刑庭會議
    決議參照）
據上論結，應依刑事訴訟法第三百六十九條第一項前段、第三百六十四條、第二百九
十九條第一項前段、道路交通管理處罰條例第八十六條第一項、刑法第十一條前段、
二百七十六條第一項、第六十二條前段、第四十一條第一項前段，罰金罰鍰提高標準
條例第一條前段、第二條，判決如主文。
本案經檢察官甲○○到庭執行職務。
中      華      民      國　    九十四     年     四      月   二十六 　日
                                臺灣高等法院臺中分院刑事第二庭
                                      審判長法　官  蕭  錦  鍾
                                            法  官  方  艤  駐
                                            法  官  胡  森  田
右正本證明與原本無異。
不得上訴。
                                            書記官  廖　次　芬
中      華      民      國　    九十四     年     四      月   二十七 　日
附錄論罪科刑法條：
刑法第二百七十六條第一項：
因過失致人於死者，處二年以下有期徒刑、拘役或二千元以下罰金。
                                                                        Ｒ
